【裁判字號】    99,上訴,1165
【裁判日期】    990712
【裁判案由】    違反毒品危害防制條例
【裁判全文】
臺灣高等法院高雄分院刑事判決        99年度上訴字第1165號
上  訴  人
即  被  告  甲○○
上列上訴人因違反毒品危害防制條例案件，不服臺灣高雄地方法
院99年度審訴字第1097號中華民國99年6 月3 日第一審判決（起
訴案號：臺灣高雄地方法院檢察署99年度毒偵字第1252號），提
起上訴，本院判決如下：
     主  文
上訴駁回。
     理  由
一、按「不服地方法院之第一審判決而上訴者，應向管轄第二審
    之高等法院為之。上訴書狀應敘述具體理由。上訴書狀未敘
    述上訴理由者，應於上訴期間屆滿後20日內補提理由書於原
    審法院。逾期未補提者，原審法院應定期間先命補正」、「
    第二審法院認為上訴書狀未敘述理由或上訴有第362 條前段
    之情形，應以判決駁回之。但其情形可以補正而未經原審法
    院命其補正者，審判長應定期間先命補正」，刑事訴訟法第
    361 條、第367 條分別定有明文。職是，不服地方法院之第
    一審判決而上訴者，其上訴書狀應敘述具體理由，至於上訴
    理由是否具體，係屬第二審法院審查範圍，則不在命補正之
    列，此參照上開條文之修正理由自明。
二、再按，「所謂具體理由，必係依據卷內既有訴訟資料或提出
    新事證，指摘或表明第一審判決有何採證認事、用法或量刑
    等足以影響判決本旨之不當或違法，而構成應予撤銷之具體
    事由，始克當之（例如：依憑證據法則具體指出所採證據何
    以不具證據能力，或依憑卷證資料，明確指出所為證據證明
    力之判斷如何違背經驗、論理法則）；倘僅泛言原判決認定
    事實錯誤、違背法令、量刑失之過重或輕縱，而未依上揭意
    旨指出具體事由，或形式上雖已指出具體事由，然該事由縱
    使屬實，亦不足以認為原判決有何不當或違法者（例如：對
    不具有調查必要性之證據，法院未依聲請調查亦未說明理由
    ，或援用證據不當，但除去該證據仍應為同一事實之認定）
    ，皆難謂係具體理由，俾與第二審上訴制度旨在請求第二審
    法院撤銷、變更第一審不當或違法之判決，以實現個案救濟
    之立法目的相契合，並節制濫行上訴」（最高法院97年度臺
    上字第892 號判決意旨參照）。是如上訴理由書狀並未依據
    卷內訴訟資料，具體指摘原判決認事用法有何違法或不當之
    情形，即屬上訴未敘述具體理由。又上訴書狀未敘述具體理
    由者，其上訴即屬於刑事訴訟法第362 條前段所定「上訴不
    合法律上之程式」之情形，第二審法院自應依同法第367 條
    之規定，以判決駁回之。
三、本案上訴人即被告（下稱被告）甲○○不服原審判決提起上
    訴，其上訴書所載理由略謂：被告犯後自首犯行，原審仍就
    施用第一級毒品部分量處有期徒刑1 年，就施用第二級毒品
    部分量處有期徒刑6 月，並應執行刑為有期徒刑1 年4 月，
    量刑顯然過重。又原審未依刑法第57條所列舉之10款事項，
    審酌被告是否有刑法第59條所示之情堪憫恕情狀，而未依刑
    法第59條酌減被告刑罰，亦有未當。再被告因已陷入毒品之
    侵害，且矛盾循環之困境，實難與一般受刑人出獄後大多可
    改過遷善之情形相提並論，原審未審酌及此，量刑亦有過重
    之可議，爰依法提起上訴，希能遞減其刑，並從輕論處等語
    。經查：
  (一)本件原判決就檢察官起訴被告於施用毒品強制戒治執行完畢
    釋放後5 年內，分別基於施用第一級毒品海洛因、第二級毒
    品甲基安非他命之犯意，於民國99年1 月28日11時許，在高
    雄市鼓山區○○○路1041巷3 號13樓之3 住處內，以將海洛
    因摻入香菸內並以點火吸食之方式，施用第一級毒品海洛因
    1 次；復於上開施用海洛因後約10分鐘，在同址，以將甲基
    安非他命放入玻璃球內燒烤之方式，施用第二級毒品甲基安
    非他命1 次之犯行，業已罪證明確，且為累犯，復認前開犯
    行被告皆符合刑法自首之要件，爰依毒品危害防制條例第10
    條第1 項、第2 項、第18條第1 項前段，刑法第11條、第47
    條第1 項、第62條前段、第51條第5 款、第9 款等規定，就
    被告上開所犯判處罪刑，並諭知所查扣之第一級毒品海洛因
    4 包（合計驗餘淨重10.45 公克，空包裝總重2.16公克，純
    質淨重9.28公克）、第二級毒品甲基安非他命1 包（含袋，
    驗餘淨重2.03 7公克），應予沒收銷燬，業已詳敘其認定之
    依據及所憑之理由，經核並無違誤。
  (二)關於刑之量定，係實體法上賦予法院得為自由裁量之事項，
    倘其未有逾越法律所規定之範圍，或濫用其權限，即不得任
    意指摘為違法。且在同一犯罪事實與情節，如別無其他加重
    或減輕之原因，下級審量定之刑，亦無過重或失輕之不當情
    形，則上級審法院對下級審法院之職權行使，原則上應予尊
    重（最高法院75年度臺上字第7033號判例意旨，及85年度臺
    上字第2446號判決意旨可資參照）。原判決審酌被告前經強
    制戒治及刑罰執行後，仍未能徹底戒絕毒品，復再犯本件施
    用毒品罪，顯見其自制力不足，無法擺脫毒品，惟念所犯施
    用毒品罪乃屬戕害自身身心健康行為，且其犯後已坦認犯行
    ，並斟酌檢察官在庭建議本件分別量處有期徒刑1 年（施用
    第一級毒品部分）、5 月（施用第二級毒品部分）等一切情
    狀，就施用第一級毒品部分量處有期徒刑1 年，就施用第二
    級毒品部分量處有期徒刑6 月，並應執行刑為有期徒刑1 年
    4 月，經核原判決已就刑法第57條揭示之各種量刑條件妥為
    斟酌，量刑尚稱允當，並無失輕、過重或違反比例原則、平
    等原則或公平正義之情形。被告辯稱：因被告已陷入毒品之
    侵害，且矛盾循環之困境，實難與一般受刑人出獄後大多可
    改過遷善之情形相提並論，原審未審酌及此，量刑容有過重
    之可議等語，據之指摘原判決量刑過重，並無可採。
  (三)按「犯罪之情狀顯可憫恕，認科以最低度刑仍嫌過重者，得
    酌量減輕其刑。」刑法第59條定有明文。又刑法第59條之酌
    量減輕其刑，必於犯罪之情狀，在客觀上足以引起一般同情
    ，認為即予宣告法定低度刑期，猶嫌過重者，始有其適用，
    最高法院28年上字第1064號、38年臺上字第16號、44年臺上
    字第413 號、59年臺上字第899 號迭著判例可資參照。又刑
    法第59條所謂「犯罪之情狀可憫恕」，係指裁判者審酌同法
    第57條各款所列事項以及其他一切與犯罪有關之情狀之結果
    ，認其犯罪足堪憫恕者而言（此觀之刑法第59條立法意旨即
    明）。查被告雖自首本件之犯行，並於原審坦承犯行，惟其
    自80年間起，即有多次違反肅清煙毒條例、麻醉藥品管理條
    例、毒品危害防制條例之前科紀錄，且迭經刑罰執行及觀察
    、勒戒、強制戒治等程序，仍一再施用毒品，顯見其並無戒
    除毒品之意，是其此次再犯施用第一、二級毒品罪行，經審
    酌刑法第57條各款所列之事項及與其犯罪有關之一切情狀，
    顯然並無任何「犯罪情狀顯可憫恕」之可言，是被告主張原
    審未依刑法第59條酌減其刑有所不當，自無可採。
四、綜上，被告就原判決業已審酌之量刑條件，空泛指摘原判決
    量刑過重，顯未依據卷內訴訟資料，具體指摘原判決認事用
    法有何違法或不當之情形，其上訴顯屬未敘述具體理由之情
    形。核之上揭說明，應認被告之上訴違背法律上之程式，自
    應予以駁回。
五、依刑事訴訟法第367 條前段、第372 條，不經言詞辯論，逕
    為判決如主文。
中    華    民    國    99    年    7     月    12    日
                  刑事第十一庭  審判長法  官 翁慶珍
                                      法  官 黃仁松
                                      法  官 徐美麗
以上正本證明與原本無異。
施用第一級毒品部分如不服本判決應於收受本判決後10日內向本
院提出上訴書狀，其未敘述上訴理由者，並得於提起上訴後10日
內向本院補提理由書狀（均須按他造當事人之人數附繕本）「切
勿逕送上級法院」。
施用第二級毒品不得上訴。
中    華    民    國    99    年    7     月    12    日
                                      書記官 賴梅琴

司法院資訊處製作；財團法人民間司法改革基金會備份。
